【裁判字號】    97,訴,3344
【裁判日期】    980116
【裁判案由】    違反毒品危害防制條例
【裁判全文】
臺灣彰化地方法院刑事判決              97年度訴字第3344號
公  訴  人  臺灣彰化地方法院檢察署檢察官
被      告  甲○○
                    號
上列被告因違反毒品危害防制條例案件，經檢察官提起公訴（97
年度毒偵字第3792號），本院依簡式審判程序判決如下：
    主   文
甲○○施用第一級毒品，累犯，處有期徒刑拾月。扣案之第一級
毒品海洛因壹包（驗餘淨重零點零肆陸柒公克）沒收銷燬之、注
射針筒壹支沒收。
    事   實
一、甲○○前於民國87年間，因施用毒品案件，經先後2次執行
    觀察、勒戒後，均認無繼續施用毒品之傾向，分別於87年7
    月6日、同年8月13日執行完畢釋放；復於91年間，因施用第
    一級毒品案件，經本院以92年度毒聲字第404號裁定令入戒
    治處所施以強制戒治，於92年2月26日入臺灣雲林戒治所執
    行，復經本院以92年度毒聲字第1381號裁定停止戒治，所餘
    戒治期間付保護管束，於92年7月10日停止處分出所，嗣因
    法律修正施行而由臺灣彰化地方法院檢察署檢察官行政報結
    ，毋庸繼續執行強制戒治，其該次施用毒品犯行併經檢察官
    提起公訴，經本院以92年度訴更字第4號判決判處有期徒刑1
    年確定。另其曾於95年間，因施用第一級毒品案件，經本院
    以95年度訴字第1316號判決判處有期徒刑9月確定，又因施
    用第一級毒品案件，經本院以95年度訴字第2095號判決判處
    有期徒刑10月確定，上開案件嗣經本院分別以96年度聲減字
    第628號、第629號裁定減刑為有期徒刑4月又15日、5月確定
    ，經接續執行後，於96年12月7日縮刑期滿執行完畢。詎仍
    不知悔改，復基於施用第一級毒品海洛因之犯意，於97年9
    月7日18時許，在彰化縣鹿港鎮○○里○○路○段432巷對面
    空地，以將海洛因置入注射針筒內摻水施打手臂靜脈血管之
    方式，施用第一級毒品海洛因1次。嗣於97年9月10日13時25
    分許，為警在彰化縣鹿港鎮○○里○○路○段100號前查獲，
    並扣得第一級毒品海洛因1包（驗餘淨重0.0467公克）及其
    所有供其施用毒品海洛因所用之注射針筒1支，且經警採集
    其尿液送驗，結果呈嗎啡陽性反應，而悉上情。
二、案經彰化縣警察局鹿港分局報告臺灣彰化地方法院檢察署檢
    察官偵查起訴。
    理  由
一、本案被告甲○○所犯係死刑、無期徒刑、最輕本刑為3年以
    上有期徒刑以外之罪，其於準備程序就前揭被訴事實為有罪
    之陳述，經受命法官告知簡式審判程序之旨，並聽取其與公
    訴人之意見後，本院認無不得或不宜改依簡式審判程序進行
    之處，爰依刑事訴訟法第273條之1第1項、第284條之1，裁
    定本案由受命法官獨任進行簡式審判程序，合先敘明。
二、訊據被告甲○○對於上開事實坦承不諱，且其於97年9月10
    日14時30分許為警採集之尿液，經送驗結果，確呈嗎啡陽性
    反應，有彰化縣警察局鹿港分局委託檢驗尿液代號與真實姓
    名對照表及詮昕科技股份有限公司出具之濫用藥物尿液檢驗
    報告各1紙在卷可稽，復有注射針筒1支扣案可佐，此外，扣
    案之白色粉末1包，經送行政院衛生署草屯療養院鑑驗結果
    ，確檢出第一級毒品海洛因成分（驗餘淨重0.0467公克），
    有該院97年10月1日草療鑑字第0970008606號鑑定書1紙在卷
    可稽，足徵被告之任意性自白與事實相符，可以採信。
三、按施用第一、二級毒品為犯罪行為，毒品危害防制條例第10
    條定有處罰明文。故施用第一、二級毒品者，依前揭規定本
    應科以刑罰，惟基於刑事政策，對合於一定條件之施用者，
    則依同條例第20條、第23條之規定，施以觀察、勒戒或強制
    戒治之保安處分。又毒品危害防制條例於92年7月9日修正公
    布，自93年1月9日施行。其中第20條、第23條將施用毒品之
    刑事處遇程序，區分為「初犯」及「5年內再犯」、「5年後
    再犯」。依其立法理由之說明：「初犯」，經觀察、勒戒或
    強制戒治後，應為不起訴處分或不付審理之裁定；經觀察、
    勒戒或強制戒治執行完畢釋放後，「5年內再犯」者，因其
    再犯率甚高，原實施之觀察、勒戒及強制戒治既已無法收其
    實效，爰依法追訴或裁定交付審理。至於經觀察、勒戒或強
    制戒治執行完畢釋放後，「5年後再犯」者，前所實施之觀
    察、勒戒或強制戒治已足以遮斷其施用毒品之毒癮，為期自
    新及協助其斷除毒癮，仍適用「初犯」規定，先經觀察、勒
    戒或強制戒治之程序。從而依修正後之規定，僅限於「初犯
    」及「5年後再犯」二種情形，始應先經觀察、勒戒或強制
    戒治程序。倘被告於5年內已再犯，經依法追訴處罰，縱其
    第3次（或第3次以上）再度施用毒品之時間，在初犯經觀察
    、勒戒或強制戒治執行完畢釋放5年以後，已不合於「5年後
    再犯」之規定，且因已於「5年內再犯」，顯見其再犯率甚
    高，原實施觀察、勒戒或強制戒治，已無法收其實效，即應
    依該條例第10條處罰（參照最高法院97年度第5次刑事庭會
    議決議）。查本件被告前於87年間，因施用毒品案件，經先
    後2次執行觀察、勒戒後，均認無繼續施用毒品之傾向，分
    別於87年7月6日、同年8月13日執行完畢釋放；復於前揭觀
    察、勒戒執行完畢釋放後5年內之91年間，因施用第一級毒
    品案件，經本院以92年度毒聲字第404號裁定令入戒治處所
    施以強制戒治，於92年2月26日入臺灣雲林戒治所執行，復
    經本院以92年度毒聲字第1381號裁定停止戒治，所餘戒治期
    間付保護管束，於92年7月10日停止處分出所，嗣因法律修
    正施行而由臺灣彰化地方法院檢察署檢察官行政報結，毋庸
    繼續執行強制戒治，其該次施用毒品犯行併經檢察官提起公
    訴，經本院以92年度訴更字第4號判決判處有期徒刑1年確定
    等情，有臺灣高等法院被告前案紀錄表及臺灣彰化地方法院
    檢察署刑案資料查註紀錄表各1份在卷可參。是被告前因施
    用毒品案件，經觀察、勒戒執行完畢釋放後，曾於5年內再
    度施用毒品並經依法追訴處罰，縱其於本案之施用毒品犯罪
    時間距離初犯經觀察、勒戒執行完畢釋放已逾5年，仍不合
    於「5年後再犯」之規定，且因被告已於「5年內再犯」，顯
    見其再犯率甚高，即應依毒品危害防制條例第10條之規定處
    罰。綜上所述，本案事證明確，被告犯行洵堪認定，應予依
    法論科。
四、查海洛因係毒品危害防制條例第2條第2項第1款所稱之第一
    級毒品，依法不得持有、施用。故核被告所為，係犯毒品危
    害防制條例第10條第1項之施用第一級毒品罪。被告為施用
    毒品海洛因而持有之低度行為，為其施用之高度行為所吸收
    ，不另論罪。又被告曾於95年間，因施用第一級毒品案件，
    經本院以95年度訴字第1316號判決判處有期徒刑9月確定，
    又因施用第一級毒品案件，經本院以95年度訴字第2095號判
    決判處有期徒刑10月確定，上開案件嗣經本院分別以96年度
    聲減字第628號、第629號裁定減刑為有期徒刑4月又15日、5
    月確定，經接續執行後，於96年12月7日縮刑期滿執行完畢
    等情，有臺灣彰化地方法院檢察署刑案資料查註紀錄表、臺
    灣高等法院被告前案紀錄表各1份在卷可考，其於5年以內故
    意再犯本件有期徒刑以上之罪，為累犯，應依刑法第47條第
    1項之規定加重其刑。爰審酌被告因施用毒品經觀察、勒戒
    與強制戒治及刑之執行後，猶未能深切體認毒品危害己身之
    鉅，及早謀求脫離毒害之道，反而於出監後伺機再犯，未見
    有何收斂、警惕之意，無視於毒品對於自身健康之戕害及國
    家對於杜絕毒品犯罪之禁令，自有使其接受相當時期監禁以
    敦化性情之必要，惟念及被告尚能坦承犯行，且施用毒品固
    戕害個人健康至深，然就他人權益之侵害仍屬有限，及其犯
    罪動機、目的、手段、智識程度等一切情狀，量處如主文所
    示之刑，以示懲儆。扣案之第一級毒品海洛因1包（驗餘淨
    重0.0467公克），係毒品危害防制條例第2條第2項第1款所
    定之第一級毒品，為違禁物，應依同條例第18條第1項前段
    之規定，沒收銷燬之。扣案之注射針筒1支，係被告所有供
    其施用毒品海洛因所用之物，業經被告供明在卷，爰依刑法
    第38條第1項第2款之規定宣告沒收。
據上論斷，應依刑事訴訟法第273條之1第1項、第299條第1項前
段，毒品危害防制條例第10條第1項、第18條第1項前段，刑法第
11條前段、第47條第1項、第38條第1項第2款，判決如主文。
本案經檢察官陳茂榮到庭執行職務。
中    華    民    國    98    年    1     月    16    日
                  刑事第二庭          法  官  尚安雅
以上正本證明與原本無異。
如不服本判決，應於收受判決後10日內向本院提出上訴書狀，並
應敘述具體理由；其未敘述上訴理由者，應於上訴期間屆滿後20
日內向本院補提理由書（均須按他造當事人之人數附繕本「切勿
逕送上級法院」）。
中    華    民    國    98    年    1    月    22    日
                                     書記官  陳文俊
附錄本案論罪科刑法條全文：
毒品危害防制條例第10條
施用第一級毒品者，處 6 月以上 5 年以下有期徒刑。
施用第二級毒品者，處 3 年以下有期徒刑。


司法院資訊處製作；財團法人民間司法改革基金會備份。
